【裁判字號】    98,訴,1141
【裁判日期】    980831
【裁判案由】    侵權行為損害賠償
【裁判全文】
臺灣高雄地方法院民事判決              98年度訴字第1141號
原      告  旺旺友聯產物保險股份有限公司
                        樓
法定代理人  甲○○
訴訟代理人  乙○○
            丙○○
被      告  王秀圓
上列當事人間損害賠償事件，本院於98年8 月26日言詞辯論終結
，判決如下：
    主  文
原告之訴駁回。
訴訟費用由原告負擔。
    事實及理由
一、原告主張：原告承保訴外人鄭寶瑞所有坐落高雄市○○區○
    ○路87號建物（下稱系爭87號建物）之火災保險，保險期間
    自民國96年3 月29日起至97年3 月29日止，而被告自88年底
    起向訴外人陳劉惠鈺承租高雄市○○區○○路89號建物（下
    稱系爭89號建物）開設恩竹精品店，被告本應注意對系爭89
    號建物之電氣設備及電路管線設施善盡維護責任，詎被告竟
    疏於注意，致系爭89號建物2 樓西側於96年11月10日9 時49
    分許，因電線短路引起火災，而燒毀系爭89號建物2 樓，進
    而延燒至系爭87號建物，嗣經原告委託南山公證有限公司進
    行系爭87號建物毀損財物之清點及理算後，確認損失為新臺
    幣（下同）1,145,824 元，原告已賠付鄭寶瑞上開金額，爰
    依侵權行為及保險代位之法律關係，請求被告賠償損害。並
    聲明：被告應給付原告1,145,824 元，及自起訴狀繕本送達
    翌日起至清償日止，按年息5%計算之利息。
二、被告經合法通知，皆未於本院言詞辯論期日到場，亦未提出
    書狀為任何聲明或陳述。
三、原告主張系爭87號建物於96年11月10日，因火災致財物燒毀
    之事實，業據其提出高雄市政府消防局火災證明書為證，並
    經本院依職權調閱臺灣高雄地方法院檢察署97年度偵字第28
    517 號偵查卷查核屬實，自堪信為真實。是本件之爭點在於
    ：被告對於上開火災之發生，是否有故意過失？原告得否依
    侵權行為及保險代位之法律關係，請求被告給付上開金額？
    經查：
（一）查本件系爭87號建物之財物雖因被告承租使用之系爭89號
      建物發生火災延燒致毀損，然被告之系爭89號建物發生起
      火之原因，經高雄市政府消防局調查結果，認定系爭89號
      建物為起火戶，且火災發生當時該處店面均未開始對外營
      業，所有門窗均關閉無破壞痕跡，故遭外人進入縱火之可
      能性較小，且經檢視起火點附近，未尋獲菸蒂、外來容器
      及縱火劑等物品，又經檢視起火點附近發現疑似電線短路
      熔5 處，經採證證物進行鑑定，結果為：證物熔痕巨觀及
      微觀特徵與導線短路所造成之通電痕相同，顯示該處所所
      經過之電線為通電狀態，經綜合起火處燃燒狀況及周圍可
      燃物性質，排除外力侵入縱火、菸蒂、自燃等起火之可能
      性，本案起火原因研判為不排除以電氣因素造成本次火災
      之可能性較大。所謂「電氣因素引火」係從起火處發現5
      處電線短路熔痕，將該5 條短路電線送鑑定，發現該5 條
      電線在火災當時是通電中，因此研判電線短路，電路瞬間
      溫度升高，如果四周有易燃物就會引燃等情，有高雄市政
      府消防局96年11月26日火災原因調查報告書在卷可佐（見
      97年度他字第3165號卷第19至63頁）。上開調查報告雖認
      定起火源可能係因電氣因素引火導致，然並未認定電氣因
      素引火係由何人所致，自尚無從遽認定為被告之故意或過
      失所為。
（二）參諸證人洪聖儀即高雄市消防局鑑識科技士於偵查中到庭
      結證稱：「電線短路原因」可能是配線問題，因為失火房
      屋老舊，或現場擺設之電器未拔掉插頭而引起乙節等語明
      確。且由於火災發生之時間在上午9 時49分許，此時系爭
      89 號 建物尚未營業，亦無人在場或居住，實難認定係因
      被告有使用電器不當之行為而引發火災；至於是否另有其
      他原因導致電線短路，證人洪聖儀亦證稱︰系爭89號建物
      2 樓是木造房屋，發生火災事故時可能是配線的問題，因
      為年代較久有老舊的情況，或者是現場擺設的電器未拔掉
      插頭而引發火災，但這些都是推測，因為該處已經燒毀，
      且房屋倒塌電器燒毀等語。又參依上開調查報告所述系爭
      89號建物1 樓雖電源部分開關呈現開啟狀態，然因起火處
      即2 樓處已倒塌、電器燒毀，已無法由專業之鑑定可得知
      悉2 樓現場有無電源呈開啟狀態，或有無電器插頭未拔而
      導致電線走火。另關於配電問題可能引發火災之情況，衡
      諸常情，關於電氣配電問題實難期待非專業配電人士之被
      告就此能有所預見，並加防範。從而，系爭89號建物之屋
      齡固然老舊，惟原告並未提出積極事證可認被告使用系爭
      89號建物，有擅自違規牽設電線、擅改電線線路使用之情
      形，或其他超量使用電器設備或使用未符合安全檢驗電器
      設備之跡象，實難認上開火災之發生被告有何過失或未盡
      相當注意之情事可言。原告僅以起火點在被告承租使用之
      系爭89號建物，即認被告對於火災之發生過失云云，委無
      足採。
（三）按當事人主張有利於己之事實，就其事實負有舉證之責，
      民事訴訟法第277 條前段定有明文。又就侵權行為言，被
      害人應就行為人因故意或過失，不法侵害其權利之事實負
      舉證責任，最高法院70年度台上字第2550號裁判可資參照
      。本件原告並未提出積極事證可認被告使用系爭89號建物
      之電線、線路有何過失或未盡相當注意之情事，已如前述
      ，原告亦未能舉證證明被告有何其他之過失情節存在，則
      原告主張被告就本件火災之發生具有過失，尚無可採。
四、綜上所述，原告既無法證明被告就本件火災之發生具有過失
    ，則原告依據侵權行為及保險代位之法律關係，請求被告應
    給付原告1,145,824 元，及自起訴狀繕本送達翌日起至清償
    日止，按年息5%計算之利息，即屬無據，應予駁回。
五、本件事證已臻明確，兩造其餘攻擊防禦方法及舉證，經核與
    判決結果均無影響，爰不另一一論述，併此敘明。
六、據上論結，本件原告之訴為無理由，依民事訴訟法第385 條
    第1 項前段、第78條，判決如主文。
中    華    民    國    98    年      8    月   31    日
                  民事鳳山分庭    法  官  林意芳
上為正本係照原本作成。
如不服本判決，應於送達後20日內，向本院提出上訴狀並表明上
訴理由，如於本判決宣示後送達前提起上訴者，應於判決送達後
10日內補提上訴理由書（須附繕本）。
中    華    民    國    98    年      8    月   31    日
                                  書記官  陸艷娣


司法院資訊處製作；財團法人民間司法改革基金會備份。
